【裁判字號】    95,易,511
【裁判日期】    951219
【裁判案由】    違反建築法
【裁判全文】
臺灣臺南地方法院刑事判決               95年度易字第511號
聲  請  人  臺灣臺南地方法院檢察署檢察官
被      告  丙○○
上列被告因違反建築法案件，經檢察官聲請以簡易判決處刑（九
十五年度偵字第二七三二號），本院合議庭認不宜以簡易判決處
刑，改依通常程序審理，判決如下：
    主  文
丙○○無罪。
    理  由
一、聲請簡易判決處刑意旨略以：被告丙○○前因違反建築法案
    件，經本院於民國九十四年六月十三日以九十四年度簡字第
    一三三二號判處拘役三十日、緩刑二年（此部分不構成累犯
    ）。猶不知悔改，明知其所有之臺南市○區○○街一一五巷
    二十八號建物頂樓為法定空地，不得擅自加蓋違建，竟以鐵
    架等為建材，將上開建物頂樓法定空地違法建築。經臺南市
    政府工務局查察發現後，連續於九十四年二月二十五日以南
    市工使字第○九四三一○一四五一○號函、同年八月二日以
    南市工使字第○九四三一○五三四一○號函等勒令停工通知
    單通知被告丙○○，然被告丙○○明知遭勒令停工之建築物
    ，非經許可不得擅自復工，竟於收受上開通知單後，仍復工
    興建，而違反臺南市政府工務局勒令停工之處分。因認被告
    丙○○涉犯建築法第九十三條之罪嫌。
二、按犯罪事實應依證據認定之，無證據不得認定犯罪事實；又
    不能證明被告犯罪者，應諭知無罪之判決，刑事訴訟法第一
    百五十四條第二項、第三百零一條第一項分別定有明文。又
    依建築法規定勒令停工之建築物，非經許可不得擅自復工；
    未經許可擅自復工經制止不從者，除強制拆除其建築物或勒
    令恢復原狀外，處一年以下有期徒刑、拘役或科或併科三萬
    元以下罰金，建築法第九十三條亦有明文。亦即，立法意旨
    係針對特定人就同一建築物第二次違反主管機關停工之行政
    處分，顯然藐視規範及公權力依法行政始發動之行政刑法。
    至於並非就特定人之同一建築物重複違反主管機關之停工行
    政處分者，自無徒以其有第二次違建行為，即遽以上開規定
    相繩。再者，行政行為動輒涉及人民權利義務事項，乃行政
    程序法第五條規定：行政行為之內容應明確。除使該行政行
    為效力範圍得以具體化外，亦使人民得以自該行政行為內容
    得悉許可、禁止或權利義務變動範圍，即所謂行政行為之明
    確性原則。從而，若非屬該行政行為之法效內容者，行政機
    關自不得率予主張。
三、本件聲請人認被告涉有上開犯嫌，係以被告於偵查中之自白
    、違章建築照片三張及上開函文影本各一份為其論據。訊據
    被告於本院審理時堅決否認有何建築法之犯行，辯稱略以：
    伊是因為房屋漏水才增建鐵皮屋，伊認為增建鐵皮屋沒有犯
    罪等語。經查：
  (一)被告前於九十二年間，在臺南市○○段六七三地號起造一棟
    地上四層樓之房屋，即坐落臺南市○區○○街一一五巷二十
    八號之建築物，於九十三年十月十五日竣工，同年十一月八
    日發給使用執照，上開建築行政許可行為業已完成，嗣竟未
    經申請建築執照，即在該棟建築物之「屋後法定空地」搭建
    三層樓之建築物，迭經臺南市政府工務局於九十四年一月二
    十七日以南市工使字第○九四○○○五四五四○號函及於九
    十四年二月二十五日以南市工使字第○九四三一○一四五一
    ○號函（嗣於同年三月四日以南市工使字第○九四三一○一
    七○七○號函更正違建地址）勒令停工及制止均不從，經移
    送臺灣臺南地方法院檢察署偵查後聲請以簡易判決處刑，本
    院以九十四年度簡字第一三三二號判處拘役三十日（得易科
    罰金）確定，被告又在坐落臺南市○區○○街一一五巷二十
    八號之建築物「四樓頂」增建鐵皮屋，經臺南市政府工務局
    以九十四年八月二日南市工使字第○九四三一○五三四一○
    號函勒令停工等情，業據被告於偵查中、本院準備及審理程
    序時供認不諱，且有卷附臺南市政府工務局（９２）南工造
    字第○七八三號建築執照存根、（９２）南工使字第一九四
    五號使用執照存根、上開函文及線上列印本院判決書、頂樓
    勘查現場照片三張可資佐認，足見屬實。
  (二)臺南市政府雖於上開九十四年八月二日函表示「台端（即被
    告丙○○）未經許可擅自於本市○區○○街１１５巷２８號
    ４樓頂增建鐵皮厝，前九十四年二月二十五日已以南市工使
    字第○九四三一○一四五一○號勒令停工通知函勒令停工在
    案，惟台端仍繼續施工，茲再次通知立即停工」等語，嗣經
    臺灣臺南地方法院檢察署函詢，再以九十五年一月十二日南
    市工使字第○九五○○○二四七七○號函覆稱「該址頂樓增
    建時本府即以九十四年八月二日南市工使字第○九四三一○
    五三四一○號勒令停工通知書通知（當時鐵柱與樑柱均已完
    成，且前勒令停工書已含不可再搭建違建之意）」、「該址
    四樓頂違建鐵厝包含法定空地違建在內，故前第二次勒令停
    工書可代替本次頂樓加蓋部分之勒令停工」等語。然而，上
    開函文中一再陳稱之「九十四年二月二十五日已以南市工使
    字第○九四三一○一四五一○號勒令停工通知函（同年三月
    四日以南市工使字第○九四三一○一七○七○號函更正違建
    地址）」及九十四年一月二十七日南市工使字第○九四○○
    ○五四五四○號函，均係明確針對「本市○區○○街一一五
    巷二十八號『屋後法定空地增建（至三樓）』」之建築物，
    未有隻字片語涉及「臺南市○區○○街一一五巷二十八號『
    四樓頂增建之鐵皮厝』」，揆之上開行政行為之明確性原則
    ，前揭函文客觀上即難解釋或自該等函文預見臺南市政府工
    務局亦有針對「臺南市○區○○街一一五巷二十八號『四樓
    頂增建鐵皮厝』」勒令停工或制止興建之意。
  (三)又臺南市政府對被告移送本案涉嫌違反建築法第九十三條之
    函文中及所附移送書中，均明確表示「違規事實：九十四年
    七月二十八日經本府工務局查察擅自搭蓋違建。勒令停工：
    九十四年八月二日南市工使字第○九四三一○五三四一○號
    勒令停工通知單。制止不從：九十四年九月二十二日現勘時
    該四樓頂違建鐵厝已全部搭建完成。」等語，有臺南市政府
    九十四年十月二十日南市工使字第○九四三一○七九一八○
    號函所附移送書在卷可憑，可知臺南市政府工務局於九十四
    年七月二十八日前，尚未針對「臺南市○區○○街一一五巷
    二十八號四樓頂所增建鐵皮厝」為任何「勒令停工」或「制
    止」之處分，且臺南市政府工務局當時所認知本件構成要件
    事實係：九十四年七月二十八日現場勘查「發現」被告搭蓋
    臺南市○區○○街一一五巷二十八號『四樓頂增建鐵皮厝』
    ，於九十四年八月二日對該增建鐵皮屋「勒令停工」，嗣因
    被告未經許可而擅自復工，於九十四年九月二十二日再次前
    往現場勘查時已然發現鐵皮屋增建完工。足見臺南市政府工
    務局事實上未曾及時於未經許可擅自復工前，為任何形式之
    「再次制止」，自無所謂「制止不從」之可言。
  (四)證人即臺南市政府工務局技工乙○○於本院審理時亦證述：
    頂樓違建勘查時間，九十四年七月底第一次勘查時，頂樓剛
    樹立鋼筋，第二次是九十四年十月勘查，被告已將頂樓蓋好
    ，第二次沒有遇到被告及其家人，因為伊很難在現場找到業
    主直接制止，所以都會發函用雙掛號，屋後空地的違建與頂
    樓的違建不是同一個建築行為等語（本院卷第二十八頁至第
    三十一頁），益徵臺南市政府工務局就本案所涉違章建築即
    「臺南市○區○○街一一五巷二十八號『四樓頂增建鐵皮厝
    』」，僅經一次即九十四年八月二日南市工使字第○九四三
    一○五三四一○號函之勒令停工，上開九十四年二月二十五
    日針對臺南市○區○○街一一五巷二十八號建築物之「屋後
    法定空地」搭蓋之三層樓建築物之函文，未能充作、替代上
    址「四樓頂增建鐵皮厝」之「勒令停工」或「未經許可擅自
    復工經『制止』不從」之法定程序。
四、綜據上述，本件臺南市政府工務局對於臺南市○區○○街一
    一五巷二十八號建築物之「四樓頂增建鐵皮厝」，僅符合建
    築法第九十三條所定「勒令停工後未經許可擅自復工」，而
    未符合「擅自復工經制止不從」之要件。聲請人所舉之證據
    尚不足以證明被告確有違反建築法第九十三條之事實。此外
    ，本院亦查無其他積極證據足資認定被告有何聲請人所指之
    犯行，被告之犯罪既屬不能證明，依前揭刑事訴訟法規定，
    即應諭知無罪之判決。
據上論斷，應依刑事訴訟法第四百五十二條、第三百零一條第一
項，判決如主文。
本案經檢察官甲○○到庭執行職務。
中    華    民    國    95    年    12    月    19    日
                刑事第十庭  審判長法  官  陳欽賢
                                  法  官  李東柏
                                  法  官  陳賢德
以上正本證明與原本無異。
如不服本判決，應於收受送達後10日內向本院提出上訴書狀（應
附繕本）。
                                  書記官  王志銘
中    華    民    國    95    年    12    月    20    日


司法院資訊處製作；財團法人民間司法改革基金會備份。
